臺灣高等法院臺南分院刑事裁定        
                                   110年度毒抗字第837號
抗  告  人  甲○○




上列抗告人因聲請觀察勒戒案件，不服臺灣臺南地方法院中華民
國110年10月14日所為110年度毒聲字第1030號裁定，提起抗告，
本院裁定如下：
    主  文
抗告駁回。
    理  由
一、抗告意旨略以：抗告人上開案件於107年8月2日所犯，應依
    毒品危害防制條例第10條之規定起訴，原臺南地方法院判處
    有期徒刑3月，經檢察官聲請上訴裁定勒戒，抗告人從107年
    8月2日被拘提已陸續因毒品條例案件分別判刑107年度執子
    字第9705號判刑6月確定、107年度執子字第10608號分別判
    刑6月2次、3月1次確定、108年度執子字第1679號判刑6月1
    次、5月1次確定。抗告人本案件是與販賣案件、轉讓禁藥案
    件一同審理，經臺南地院於109年6月23日第一審判決判有期
    徒刑3月，109年7月8日收受判決正本。但毒品危害防制條例
    第20條第3項業於109年1月15日經總統公布修正施行，並自
    同年7月15日生效，抗告人至今執行將近3年3月，而本案是1
    07年8月2日之案件，與前例之案件都是毒品吸食案件，如因
    新舊法要裁定抗告人勒戒，那前例所判之徒刑也該撤銷，前
    又犯多起毒品等案件已執行2年10月，實無再送觀察勒戒之
    必要。抗告人家中雙親已年邁，父親有身心障礙，目前只靠
    政府老人年金過生活，如裁定抗告人勒戒又增添雙親負擔，
    且抗告人也已執行近3年3月徒刑，實不會有成癮性之問題存
    在，如果早早判處勒戒或戒治早已來回三趟，難道經修法就
    必須走這一段程序嗎？抗告人在看守所一切都遵守規定，抗
    告人想提早回去扶養雙親，如裁定勒戒成功還好，如果沒有
    勒戒成功被裁定戒治那又多增加執行期間，也增添雙親的負
    擔，請准予將原判決撤銷，新舊條例銜接期間應用有利行為
    人之條例論處，故本案應依毒品危害防制條例第10條前2項
    之規定論罪科刑。
二、按毒品危害防制條例（下稱毒品條例）業於109年1月15日修
    正公布，同年7月15日生效。修正後毒品條例第10條第1項、
    第3項分別規定：犯第10條之罪者，檢察官應聲請法院裁定
    ，或少年法院（地方法院少年法庭）應先裁定，令被告或少
    年入勒戒處所觀察、勒戒，其期間不得逾2月。依前項規定
    為觀察、勒戒或強制戒治執行完畢釋放後，3年後再犯第10
    條之罪者，適用前2項之規定。再依修正後毒品條例第35條
    之1規定：「本條例中華民國108年12月17日修正之條文施行
    前犯第10條之罪之案件，於修正施行後，依下列規定處理：
    一、偵查中之案件，由檢察官依修正後規定處理。二、審判
    中之案件，由法院或少年法院（地方法院少年法庭）依修正
    後規定處理；依修正後規定應為不起訴處分或不付審理之裁
    定者，法院或少年法院（地方法院少年法庭）應為免刑之判
    決或不付審理之裁定。三、判決確定尚未執行或執行中之案
    件，適用修正前之規定。」；是犯同條例第10條之罪者，於
    修正施行後，審判中之案件，應由法院依「修正後」之規定
    處理。　
三、查抗告人基於施用第二級毒品甲基安非他命之犯意，於民國
    107年8月2日15時許，在臺南市○區○○街000巷00號租屋處內
    ，以將甲基安非他命置入玻璃球燒烤吸食之方式，施用第二
    級毒品甲基安非他命1次。嗣於107年8月2日15時20分許，為
    警持搜索票至抗告人上開租屋處所執行搜索而查獲，並扣得
    甲基安非他命1包、吸食器1組及電子磅秤1台等物。上揭犯
    罪事實，業據被告於警詢及偵查中坦誠不諱，且被告為警查
    獲時經採尿送驗，結果呈甲基安非他命陽性反應，有臺灣檢
    驗科技股份有限公司出具之濫用藥物檢驗報告1份在卷可稽
    ，復有甲基安非他命1包、吸食器1組及電子磅秤1台等扣案
    可資佐證，則抗告人前揭施用第二級毒品之犯行，應堪認定
    。
四、而查：抗告人最近一次因施用毒品案件，經臺灣臺南地方法
    院以91年度毒聲字第1177號裁定令入勒戒處所觀察、勒戒後
    ，因有繼續施用毒品傾向，再經同院以91年度毒聲字第1932
    號裁定送強制戒治，於92年6月30日停止戒治釋放出所，於9
    2年11月8日保護管束期滿未經撤銷視為戒治完畢等情，有臺
    灣高等法院被告前案紀錄表在卷可按，是抗告人本件雖是於
    修法前之107年8月2日犯施用第二級毒品罪，前經檢察官提
    起公訴，經臺灣臺南地方法院於109年6月23日以108年度訴
    字第348號判決判處有期徒刑3月，並與另犯之販賣毒品及轉
    讓禁藥部分，合併定執行刑為有期徒刑1年2月，嗣檢察官不
    服，提起上訴，於上訴二審期間，毒品條例於109年7月15日
    修正生效，依修正後毒品條例第35條之1第1款規定，法院自
    應依「修正後」之規定處理，而被告最近一次因施用毒品罪
    經法院送強制戒治執行完畢釋放日為91年6月30日，此有臺
    灣高等法院被告前案紀錄表在卷可按，故本件被告於107年8
    月2日再犯施用第二級毒品罪，已為3年後，自應依修正後毒
    品條例第20條第1項、第3項規定，送觀察勒戒，不得提起公
    訴。故本件上訴後經本院以109年度上訴字第1029號判決將
    被告施用毒品部分罪刑撤銷，改判公訴不受理，檢察官因而
    再向原審法院聲請送觀察、勒戒處分，原審因檢察官聲請，
    依毒品條例第20條第3項、第1項規定，裁定抗告人應送勒戒
    處所觀察、勒戒，其認事用法，並無不合。故抗告意旨以：
    新舊條例銜接期間應用有利行為人之條例論處，故本案應依
    毒品危害防制條例第10條前2項之規定論罪科刑，不應依新
    法即修正後之毒品條例第20條第3項、第1項規定送觀察、勒
    戒處分，自屬誤解法律，難以採信。
五、至抗告意旨主張，若依新法，其之前被判刑確定，現在執行
    中之施用毒品前案，也應撤銷云云，然抗告人現執行中之施
    用毒品前案有三：其中臺灣臺南地方法院107年度簡字第244
    2號判決判處有期徒刑6月之案件，早於新法修正施行前之10
    7年10月2日確定在案，另同院107年度簡字第2646號判決判
    處有期徒刑6月2次、3月1次，定應執行刑為有期徒刑1年之
    案件，亦早於新法修正施行前之107年10月30日確定在案，
    另同院107年度簡字第3434號判決判處有期徒刑6月、5月，
    並與同案之竊盜罪所判處之有期徒刑6月，定應執行刑為有
    期徒刑1年3月之案件，亦早於新法修正施行前之108年1月28
    日確定在案，故依修正後毒品條例第35條之1第3款之規定，
    抗告人經判決確定尚未執行或執行中之前案，均應適用「修
    正前」之規定處理，自無疑義，與本案應依「修正後」之規
    定處理，適用規範並不相同，是此部分之抗告意旨，亦屬於
    法無據。
六、抗告意旨另以：其執行至今已將近3年3月，實不會有成癮性
    之問題存在，故無再送觀察勒戒之必要云云，然查：抗告人
    前曾因犯施用毒品等罪，自94年9月13日入監執行至97年7月
    18日假釋出監，嗣因再犯罪致前案假釋經撤銷，自98年6月9
    日再入監執行至103年8月4日假釋出監，又因再犯罪致前案
    假釋經撤銷，再於104年2月17日入監執行至106年2月6日執
    行完畢出監，此亦有臺灣高等法院被告前案紀錄表在卷可按
    ，而抗告人既於出監後之107年8月2日即再犯本件施用毒品
    案件，顯見其雖曾因案入監執行多年，卻仍未能戒絕毒癮，
    故其此部分之抗告意旨，亦屬無據，難以採信。另抗告意旨
    以其家中雙親已年邁，父親有身心障礙，其在看守所一切都
    遵守規定，想早日回去扶養雙親云云，亦與本件是否應送觀
    察勒戒之法律要件無關，亦無理由。
七、從而，檢察官依修正後之毒品條例第20條第3項、第1項規定
    ，向法院聲請觀察勒戒，並無不當。抗告意旨仍執前詞，請
    求撤銷原裁定，並無理由，應予駁回。
八、據上論斷，應依刑事訴訟法第412條，裁定如主文。
中　　華　　民　　國　　110 　年　　10　　月　　29　　日
                  刑事第四庭   審判長法   官  郭玫利   
                                     法   官  陳金虎   
                                     法   官  林臻嫺
以上正本證明與原本無異。
不得再抗告。
　　　　　　　　　　　　　　　　　　　書記官  楊宗倫　　
中　　華　　民　　國　　110 　年　　10　　月　　29　　日